臺灣桃園地方法院民事判決
110年度訴字第2086號
原      告  黃永雄  
訴訟代理人  宋英華律師
被      告  古必榮  
上列當事人間請求拆屋還地等事件，本院於民國111年5月26日言
詞辯論終結，判決如下：
    主      文
被告應將坐落桃園市○○區○○段○○○地號土地上如附圖編號A所示主
建物拆除，並將該部分土地連同附圖編號B所示空地返還原告及
其餘共有人全體。
被告應給付原告新臺幣參萬貳仟壹佰陸拾參元，及自民國一一一
年一月八日起至清償日止，按週年利率百分之五計算之利息。
被告應自民國一一一年四月二十日起至返還附圖編號A、B、C所
示部分土地予原告及其餘共有人全體之日止，按月給付原告新臺
幣伍佰參拾柒元。
其餘之訴駁回。
訴訟費用由被告負擔十分之九，餘由原告負擔。
本判決第二項得假執行，但被告以新臺幣參萬貳仟壹佰陸拾參元
為原告預供擔保，得免為假執行。
    事實及理由
一、訴狀送達後，原告不得將原訴變更或追加他訴，但擴張或減
    縮應受判決事項之聲明者，不在此限，民事訴訟法第255條
    第1項但書第3款定有明文。本件原告起訴原聲明：（一）被
    告應將坐落桃園市○○區○○段○000地號土地（下稱系爭土地）
    上如起訴狀附件所示斜線與綠色部分之門牌號碼為桃園市○○
    區○○路000號建物及其遮雨棚（占用面積以地政機關實測為
    準）拆除回復原狀，並將所占用之土地騰空返還予全體共有
    人。（二）被告應給付原告新臺幣（下同）38,401元，及自
    起訴狀繕本送達翌日起至清償日止，按週年利率百分之5計
    算之利息。（三）被告應自民國110年10月16日起，至返還
    第一項所示土地之日止，按月給付原告649元。最後變更聲
    明為：（一）被告應將系爭土地上如附圖（即桃園市大溪地
    政事務所111年3月31日函附之土地複丈成果圖）所示編號A
    部分（面積165.98平方公尺）、編號B部分（面積52.35平方
    公尺）、編號C部分（面積10.79平方公尺），門牌號碼為桃
    園市○○區○○路000號之建物及其棚架拆除回復原狀，並將所
    占用之土地騰空返還予全體共有人。（二）被告應給付原告
    41,794元，及自起訴狀繕本送達翌日起至清償日止，按週年
    利率百分之5計算之利息。（三）被告應自111年4月20日起
    ，至返還第一項所示土地之日止，按月給付原告672元。原
    告所為聲明之變更，合於前揭規定，應予准許。
二、原告主張：系爭土地為原告與他人共有，被告未經全體共有
    人同意，無正當權源，竟於系爭土地上建有如附圖所示編號
    A部分（面積165.98平方公尺）、編號B部分（面積52.35平
    方公尺）、編號C部分（面積10.79平方公尺），門牌號碼為
    桃園市○○區○○路000號之私人建物與棚架，爰依民法第767條
    第1項、第821條規定，請求被告拆除並返還占用之系爭土地
    。被告占有系爭土地，消極減免其應支付相當於租金之代價
    ，原告本於不當得利規定，請求被告給付自110年10月15日
    本件起訴日回溯5年即自105年10月15日起至返還無權占用附
    圖所示A、B、C部分土地之日止相當於租金之不當得利。原
    告就系爭土地之持分變更多次，於105年10月15日至108年1
    月31日之持分為22680分之9301；108年2月1日至108年11月1
    7日為45360分之18707；108年11月18日至110年8月8日為453
    60分之19274；110年8月9日之後為90720分之42433，系爭土
    地之申報地價於105年為每平方公尺800元、107年為每平方
    公尺784元，111年之申報地價為每平方公尺752元，依上開
    期間之不同持分、申報地價，按年息百分之10計算105年10
    月15日至111年4月19日之不當得利為41,794元，自111年4月
    20日起至返還土地之日止之不當得利為每月672元，並聲明
    ：（一）被告應將系爭土地上如附圖所示編號A部分（面積1
    65.98平方公尺）、編號B部分（面積52.35平方公尺）、編
    號C部分（面積10.79平方公尺），門牌號碼為桃園市○○區○○
    路000號之建物及其棚架拆除回復原狀，並將所占用之土地
    騰空返還予全體共有人。（二）被告應給付原告41,794元，
    及自起訴狀繕本送達翌日起至清償日止，按週年利率百分之
    5計算之利息。（三）被告應自111年4月20日起，至返還第
    一項所示土地之日止，按月給付原告672元等語。
三、被告則以：被告雖非系爭土地登記之所有權人，但黃永義兄
    弟將系爭土地賣給原告。附圖編號A所示主建物為戚憲都興
    建，經戚憲都出售予被告父親，被告父親過世後由被告繼承
    ，被告自有權使用及出租，並已將系爭土地如附圖A、B、C
    所示部分之土地出租他人，附圖編號C所示棚架非被告搭建
    ，而係向被告承租作為倉庫使用之租客王景全所建等語，資
    為抗辯，並答辯聲明：原告之訴駁回。
四、按所有人對於無權占有或侵奪其所有物者，得請求返還之。
    對於妨害其所有權者，得請求除去之。各共有人對於第三人
    ，得就共有物之全部為本於所有權之請求。但回復共有物之
    請求，僅得為共有人全體之利益為之。民法第767條第1項前
    段、中段及第821條分別定有明文。以無權占有為原因，請
    求返還所有土地之訴，如占有人就請求權人土地所有權存在
    之事實並無爭執，而僅以非無權占有為抗辯者，占有人應就
    其取得占有係有正當權源之事實證明之，如不能證明，即應
    認請求權人之請求有理由。又無法律上之原因而受利益，致
    他人受有損害者，應返還其利益，民法第179條前段定有明
    文。無權占有他人土地，可能獲得相當於租金之利益為社會
    通常之觀念，應返還之不當得利範圍，為相當於租金之利益
    ，惟如該他人之返還利益請求權已逾租金短期消滅時效之期
    間，對於相當於已罹於時效之租金利益，不得依不當得利之
    法則，請求返還。
五、經查：
（一）原告主張系爭土地為原告與他人共有，系爭土地上如附圖
      編號A所示之主建物（面積165.98平方公尺）、編號B所示
      之空地（面積52.35平方公尺）、編號C所示之棚架（面積
      10.79平方公尺）為被告占有使用等事實，業據提出土地
      登記謄本、地籍圖謄本、照片等為證，並有桃園市政府地
      方稅務局大溪分局110年11月9日函附之房屋稅籍證明書、
      本院111年3月16日勘驗筆錄及桃園市大溪地政事務所111
      年3月31日函附之土地複丈成果圖等在卷可稽。被告就系
      爭土地為原告與他人共有之事實不爭執，僅以前詞辯稱非
      無權占有，並提出買受人為戚憲都、出賣人分別為彭源妹
      、黃彭年妹之買賣契約書、出賣人為戚憲都、買受人為古
      兆達之不動產買賣契約書、桃園縣稅捐稽徵處中壢分處通
      知、桃園縣稅捐稽處函等影本為證。原告則主張系爭土地
      為共有土地，其使用收益應經共有人全體同意，被告提出
      之證據不足以證明已得系爭土地共有人全體同意而有合法
      占有之權源等語。被告就原告為系爭土地共有人並無爭執
      ，僅以非無權占有為抗辯，依前揭規定及說明，應舉證證
      明其取得占有附圖編號A、B、C所示部分土地有正當權源
      之事實。查被告提出之桃園縣稅捐稽徵處中壢分處通知、
      桃園縣○○○○○○○○○○○○○○鄉○○村00鄰○○街000號，與附圖附
      記編號A主建物之附註為干城路262號不同，上開買賣契約
      書所載買賣標的物標示與系爭土地標示亦不同，被告又未
      證明出賣人彭源妹、黃彭年妹、戚憲都為系爭土地之所有
      權人或為共有人而其出賣之共有土地特定部分經共有人協
      議由其分管或得共有人全體之同意使用，難認被告取得占
      有附圖編號A、B、C所示部分土地有正當權源。被告自認
      對於附圖編號A部分之主建物有事實上之處分權，原告請
      求被告拆除，固屬有據。惟附圖編號B所示部分為空地，
      並無建物或地上物可拆除，至於編號C所示之棚架，被告
      否認為其所建，原告復未證明被告有事實上之處分權，其
      請求被告拆除附圖編號B、C部分之建物及其棚架，並無理
      由。從而，原告依前揭規定請求被告將附圖編號A所示主
      建物拆除，並將該部分土地連同附圖編號B所示空地返還
      原告及其餘共有人全體部分，為有理由。
（二）被告占有系爭土地如附圖編號A、B、C部分既無正當權源
      ，難認有法律上原因，被告獲得相當於租金之利益，致原
      告受有無法收益使用之損害，依前揭規定及說明，原告請
      求被告給付自111年1月7日起訴狀繕本送達被告之日前5年
      即106年1月7日起至返還附圖編號A、B、C所示部分土地予
      共有人全體之日止之不當得利部分，自屬有據。按建築房
      屋之基地租金，依土地法第105條準用同法第97條規定，
      以不超過該土地申報總價年息百分之10為限。原告就系爭
      土地之權利範圍在105年10月15日至108年1月31日為22680
      分之9301；108年2月1日至108年11月17日為45360分之187
      07；108年11月18日至110年8月8日為45360分之19274；11
      0年8月9日至111年4月19日為90720分之42433，系爭土地
      之申報地價於105至106年為每平方公尺800元、107年至11
      0年為每平方公尺784元、111年為每平方公尺752元，有原
      告提出之土地登記謄本、地價謄本等影本在卷可稽。本院
      審酌系爭土地位於桃園市龍潭區干城路旁，面臨干城路，
      往來交通便利等情，認以系爭土地申報地價年息百分之8
      計算相當於不當得利之租金為適當。被告占用附圖編號A
      、B、C所示部分之土地面積合計229.12平方公尺，依原告
      就系爭土地之權利範圍，計算被告自106年1月7日起至111
      年4月19日止應給付原告之不當得利為32,163元【計算式
      ：800元×229.12×（9301/22680）×{（25/31+11）÷12}×8％
      [106年1月7日至12月31日]＋784元×229.12×（9301/22680
      ）×（1+1÷12）×8％[107年1月1日至108年1月31日]＋784元×
      229.12×（18707/45360）×（9+17/30）÷12×8％[108年2月1
      日至11月17日]＋784元
      ×229.12×（19274/45360）×{（13/30+1）÷12+1+（7+8/31
      ）÷12}×8％[108年11月18日至110年8月8日]＋784元×229.12
      ×（42433/90720）×（23/31+4）÷12×8％[110年8月9日至12
      月31日]＋752元×229.12×（42433/90720）×（3＋19/30）÷1
      2×8％[111年1月1日至4月19日]＝32,163元，元以下四捨五
      入，下同】。從而，原告請求被告給付不當得利32,163元
      及自111年4月20日起至被告返還附圖編號A、B、C所示部
      分土地予全體共有人之日止，每月給付原告537元【計算
      式：752元×229.12×（42433/90720）×8％÷12＝537元】部分
      ，為有理由。
六、綜上所述，原告依民法第767條第1項、第821條、第179條之
    規定，請求被告將系爭土地上如附圖編號A所示主建物拆除
    ，並將該部分土地連同附圖編號B所示空地返還原告及其餘
    共有人全體、給付原告32,163元及自起訴狀繕本送達之翌日
    即111年1月8日起至清償日止，按週年利率百分之5計算之利
    息，暨自111年4月20日起至返還附圖編號A、B、C所示部分
    土地予全體共有人之日止，按月給付原告537元部分，為有
    理由，應予准許，逾此部分之請求，則無理由，應予駁回。
    本判決主文第二項所命被告給付金額未逾500,000元，爰依
    職權宣告假執行及被告預供擔保而免為假執行。
七、本件事證已臻明確，兩造其餘攻擊防禦方法及證據，經斟酌
    後均不足以影響判決結果，爰不一一論述，附此敘明。
八、據上論結，本件原告之訴為一部有理由，一部無理由，依民
    事訴訟法第79條、第389條第1項第5款、第392條第2項，判
    決如主文。
中　　華　　民　　國　　111 　年　　6 　　月　　15　　日
                  民事第二庭  法　官　謝宜伶
正本係照原本作成。
如對本判決上訴，須於判決送達後二十日內向本院提出上訴狀。
如委任律師提起上訴者，應一併繳納上訴審裁判費。
中　　華　　民　　國　　111 　年　　6 　　月　　21　　日
                              書記官  李仲旻